【裁判字號】    95,易,1038
【裁判日期】    951025
【裁判案由】    竊盜
【裁判全文】
臺灣桃園地方法院刑事判決              95年度易字第1038號
公  訴  人  台灣桃園地方法院檢察署檢察官
被      告  丙○○
上列被告因竊盜案件，經檢察官提起公訴（95年度偵字第13915
號），被告於本院準備程序進行中，就被訴事實為有罪之陳述，
經本院告知簡式審判程序意旨，並聽取公訴人及被告之意見後，
本院合議庭裁定由受命法官獨任依簡式審判程序審理，並判決如
下：
    主  文
丙○○共同攜帶兇器竊盜，處有期徒刑捌月，扣案鐵剪壹把沒收
    事  實
一、丙○○與乙○○（未據起訴）共同基於意圖為自己不法所有
    之犯意連絡，於民國九十五年六月十五日凌晨三時許（起訴
    書誤載為九十五年六月十四日某時），由乙○○駕駛車牌號
    碼Ｗ三─八七一０號自用小貨車，搭載丙○○到桃園縣楊梅
    鎮上湖里一鄰上四湖四號「亞力電機公司」對面之湖口裝甲
    兵學校野外訓練場，兩人持乙○○所有、客觀上足以對人之
    生命、身體構成威脅，可資為兇器使用之鐵剪一支，趁四下
    無人之際，以一人持鐵剪剪斷鐵網、一人將剪斷鐵網捆捲之
    方式，共同竊取上開訓練場之圍籬鐵網，得手後將竊得之鐵
    網放在乙○○駕駛之上開自用小貨車內，由乙○○轉賣予他
    人牟利，並分新台幣（下同）一千元予丙○○花用。嗣於九
    十五年六月十五日上午九時許，丙○○與乙○○再度駕駛上
    開小貨車抵達該處，由乙○○將貨車開往他處暫停，丙○○
    攜帶上開鐵剪，下車預備再剪取鐵網變賣，然尚未著手之際
    ，即為警當場查獲丙○○，並扣得未及取走之鐵網（長約一
    公尺）、乙○○所有之鐵剪一把，而乙○○則乘隙脫逃。
二、案經桃園縣政府警察局楊梅分局報請臺灣桃園地方法院檢察
    署檢察官偵查起訴。
    理  由
一、程序部分：本件被告丙○○所犯係死刑、無期徒刑或最輕本
    刑為三年以上有期徒刑以外之罪，亦非高等法院管轄第一審
    之案件，其於準備程序中就被訴事實為有罪之陳述，經本院
    告知簡式審判程序之旨，並聽取當事人（檢察官、被告）意
    見後，經本院合議庭依刑事訴訟法第二百七十三條之一第一
    項規定裁定由受命法官獨任進行簡式審判程序，合先敘明。
二、訊據被告丙○○對其於上揭時間、地點，攜帶乙○○所有之
    鐵剪，竊取他人鐵網等事實，迭於警詢、檢察官偵查及本院
    審理時均供承不諱，核與證人即湖口裝甲兵學校士官甲○○
    指述失竊情形、證人即查獲員警丁○○證述情節大致相符，
    此外，復有失竊照片四張、贓物認領保管單一紙及扣案之鐵
    剪一把可證，足認被告前開任意性自白核與事實相符，堪予
    採信。從而，本件事證明確，被告竊盜犯行已經證明，應依
    法論科。
三、查被告丙○○行為後，刑法及刑法施行法部分條文業經修正
    公布，並均於九十五年七月一日施行。修正後刑法第二條第
    一項之規定，係規範行為後法律變更所生新舊法律比較適用
    之準據法，於修正後刑法施行後，應適用修正後刑法第二條
    第一項規定之「從舊從輕」之原則為比較；修正後刑法第二
    條第二項，則為同條第一項之特別規定，於修正後刑法施行
    後，關於非拘束人身自由之保安處分，應依修正後刑法第二
    條第二項之規定，適用裁判時之法律。又修正後刑法第三十
    五條，乃刑之重輕之法定次序與標準，應適用裁判時之修正
    後刑法第三十五條之規定。修正後刑法第二條第一項係採「
    從舊從輕」原則，適用最有利於行為人之法律。既曰法律，
    自較刑之範圍為廣；除法律有特別規定者（如修正後刑法第
    二條第二項非拘束人身自由之保安處分適用裁判時法，修正
    後刑法施行法第九條之三規定之情形），應依其規定；或事
    關執行之緩刑之宣告，或犯罪在刑法修正施行前，自首在刑
    法施行後之自首部分，或程序之規定（程序從新，如刑法第
    四十條沒收宣告之程序規定），應適用裁判時之修正後刑法
    之規定外；依修正後刑法第二條第一項比較時，應就「罪、
    刑」有關之共犯、未遂犯、連續犯、牽連犯、結合犯以及累
    犯加重、自首減輕暨其他法定加減原因（如身分加減）與加
    減例等一切情形，綜其全部之結果而為比較後，予以整體適
    用，不能割裂而分別適用有利益之條文。關於易科罰金之折
    算標準、易服勞役之折算標準及期限、罰金與死刑是否併予
    執行、多數有期徒刑定應執行之刑時之最高刑期之限制等之
    修正，事涉行為人易刑折算標準金額之多寡與期限之長短及
    定執行刑時能否就罰金刑併予執行或有期徒刑定應執行之刑
    時最高度之限制，亦均屬依修正後刑法第二條第一項所應比
    較適用法律之範圍。拘束人身自由之保安處分，並非屬修正
    後刑法第二條第二項規定應適用裁判時法之範圍，除有特別
    規定者外，亦屬應依修正後刑法第二條第一項比較適用之法
    律；從刑附屬於主刑，除法律有特別規定者外，依主刑所適
    用之法律（以上參考最高法院九十五年五月二十三日刑事庭
    第8 次會議決議及最高法院二十四年上字第四六三四號、二
    十四年上字第五二九二號、二十七年上字第二六一五號判例
    ）。其次，法律有變更而須為新、舊法之比較以定其適用之
    目的，厥唯保障行為人之既有法律地位不致因法律之修正而
    惡化或受到更不利益之結果並兼謀行為人之利益，此為最高
    之價值，非必斤斤於法律體系適用之完整性，況或基於法規
    之性質，如程序性之法律、事涉執行之緩刑規定，依法理係
    均應適用新法，或因法律另有規定，如修正後刑法第二條第
    二項規定「非拘束人身自由之保安處分係適用裁判時之法律
    」，修正後刑法施行法第三條之一第二項規定「於九十四年
    一月七日刑法修正施行前犯併合處罰數罪中之一罪，且該數
    罪均符合第四十一條第一項得易科罰金之規定者，適用九十
    年一月四日修正之刑法第四十一條第二項規定」，即有此情
    形係一律適用行為時法之舊法，由是可見遇有法律修正而須
    選擇適用新法或舊法時，應依法規之性質或視法律之規定各
    自決之，不受其他法規如何適用之羈絆，在選法適用時，本
    即寓有可據個別之特性而割裂分別適用新法或舊法之容許性
    ，縱令須為利、弊之比較以定如何適用之法規亦無不同，至
    數項經修正之法律須整體比較以同其新、舊法之適用俾維持
    法律體系之完整性，核係各該法律在適用上因具「依附及相
    互關聯」之特性使然，非屬新、舊法應比較利、弊藉資保障
    行為人之既有法律地位兼謀其利益之立法意旨所必然。準此
    以解，就「罪、刑」有關之規定諸如共犯、未遂犯、連續犯
    、牽連犯、結合犯以及累犯加重、自首減輕暨其他法定加減
    原因（如身分加減）與加減例等一切情形，應綜其全部之結
    果而為比較後，予以整體適用，不能割裂而分別適用有利益
    之條文，固如前述，惟究其緣由，實係著眼於因各該規定皆
    涉及犯罪之態樣、階段、罪數、法定刑得或應否加、減暨加
    減之幅度，並進而影響法定刑或處斷刑之範圍，換言之，各
    該「罪、刑」之規定須經綜合考量整體適用後，方能據以限
    定法定刑或處斷刑之範圍，嗣始得於該範圍內為一定刑之宣
    告，易詞以言，個別宣告刑雖屬單一之結論，然實係經綜合
    考量整體適用各相關「罪、刑」規定之所得，因之，宣告刑
    所據以決定之各相關「罪、刑」規定，顯具適用上之「依附
    及相互關聯」之特性，自須同其新、舊法之適用，第查，「
    易刑」或「定執行刑」係規範宣告刑得或應如何執行之法律
    ，核屬為刑之宣告後始生應否適用問題之規定，非屬宣告刑
    所據以決定因而須先行確定如何適用新、舊之法規，依其性
    質，在未為刑之宣告前亦無可能確定應否適用而預先選定須
    適用新或舊法，復無此必要，不寧唯是，該規定所涵攝之「
    小前提」係「宣告刑」，猶與「罪、刑」規定涵攝之「小前
    提」為「歷史社會事實」迥異，職是，「易刑」及「定執行
    刑」之規定，不論涵攝之「小前提」、決定應否適用之階段
    及適用後所得之法律效果，與「罪、刑」之規定皆不相侔，
    與之顯不具適用上之「依附及相互關聯」之特性，依前述，
    要毋須與「罪、刑」之規定同其新、舊法之適用，自得秉其
    本身之性質而各據應涵攝之「小前提」為新、舊、利、弊之
    比較後個別定其法律之適用，尤應敘明。茲首就與本案有關
    且於為刑之宣告前須先行及連帶確定應如何適用之法律修正
    情形列述如下：
    (一)與罪、刑有關且須依修正後刑法第二條第一項規定為利、
      弊之比較以定如何適用之法律變更部分：
      (1)刑法第二十八條原規定「二人以上共同實施犯罪之行為
        者，皆為正犯」，經修正為「二人以上共同實行犯罪之
        行為者，皆為正犯」，亦即將共同正犯限縮僅於「實行
        」階段始有其存在。
      (2)就本案被告所涉刑法第三百二十一條第一項第三款之攜
        帶兇器竊盜罪，其與乙○○二人既屬親自參與實行犯罪
        行為之正犯，無論依修正前或後之法律規定，均構成共
        同正犯，對被告之刑度及處罰並無有利或不利，經本院
        整體綜合比較適用修正前後之罪、刑相關規定，認被告
        行為後之刑法修正條文非較有利於被告，故依刑法第二
        條第一項前段規定，應整體適用修正前之刑法有關規定
        ，先予說明。
    (二)毋須依修正後刑法第二條第一項規定為利、弊之比較以定
      如何適用之法律變更部分：
      (1)刑法第三十八條有關沒收之規定亦經修正，惟沒收為從
        刑，如前述，從刑附屬於主刑，除法律有特別規定者外
        ，依主刑所適用之法律，本件主刑部分即宣告刑所據以
        決定之罪、刑法律既適用修正前之舊法，沒收部分自應
        從之，而毋須依修正後刑法第二條第一項規定為利、弊
        之比較。
      (2)至於新修正刑法第五十七條關於科刑時應審酌之事項，
        其中修正後刑法第五十七條第七款「犯罪行為人與被害
        人之關係」，係將修正前同法第八款「犯人與被害人『
        平日』之關係」之「平日」一語刪除，擴大犯罪行為人
        與被害人在犯罪行為上之關係，亦屬科刑時應予考慮之
        標準。修正後同法第八款並增列「犯罪行為人違反義務
        之程度」，此均屬法院就刑之裁量審認標準之明文化（
        最高法院九十五年五月二十三日第八次刑庭會議決議亦
        同此意旨），毋須依修正後刑法第二條第一項規定為利
        、弊之比較，附此說明。
四、按刑法第三百二十一條第一項第三款之攜帶兇器竊盜罪，係
    以行為人攜帶兇器竊盜為其加重條件，此所謂兇器，其種類
    並無限制，凡客觀上足對人之生命、身體、安全構成威脅，
    具有危險性之兇器均屬之，且祇須行竊時攜帶此種具有危險
    性之兇器為已足，並不以攜帶之初有行兇之意圖為必要，最
    高法院七十九年度台上字第五二五三號判例可資參照。查被
    告持以行竊之鐵剪一支，為被告犯本件竊盜犯行時所攜帶之
    物，業據被告供承在卷，而該工具係屬金屬材質、質地堅硬
    ，如以之攻擊人體，客觀上顯足以造成相當之傷害，堪認具
    殺傷力而足供兇器之使用。核被告所為，係犯刑法第三百二
    十一條第一項第三款之攜帶兇器竊盜罪。而被告與乙○○就
    本件竊盜犯行，彼此有犯意聯絡及行為分擔，為共同正犯。
    爰審酌被告丙○○年輕力壯，不思以正當方法獲取生活所需
    ，僅因缺錢花用，即於竊取他人財物得手，其行為至有不當
    ，復對於社會治安所生危害非屬輕微，並審酌被告之品行、
    智識、動機、犯罪手段未傷及他人、所竊得財物價值非鉅及
    其犯罪後坦承不諱，態度尚佳等一切情狀，量處如主文所示
    之刑，以示懲戒。扣案之鐵剪一支，係共犯乙○○所有並為
    供本件犯罪所用之物，業據被告於本院審理時供承在卷，應
    依修正前刑法第三十八條第一項第二款之規定，併予宣告沒
    收。
五、另公訴意旨以：被告丙○○與「小梁」之成年男子基於共同
    犯意聯絡，於九十五年六月十五日上午九時許，駕車前往湖
    口裝甲兵學校野外訓練場，再度以鐵剪竊取圍籬鐵網，得手
    後由「小梁」載運部分鐵網離去，丙○○則留在現場看守剩
    餘贓物，此部分亦涉有刑法第三百二十一條第一項第三款之
    攜帶兇器竊盜犯行。經查：
    (一)按刑法第三百二十一條第一項各款所列情形，乃竊盜罪之
      加重要件，行為人是否構成該條項之犯罪，自應視行為人
      已否著手實施同法第三百二十條之竊盜行為而定。又竊盜
      行為之著手，係指行為人意圖為自己或第三人不法之所有
      ，而開始搜尋財物而定。若行為人僅著手於刑法第三百
      二十一條第一項各款所列之加重要件行為，而尚未為竊盜
      行為之著手者，係屬竊盜之預備行為，尚難以竊盜之未遂
      犯論擬（最高法院九十二年度台上字第五一二七號判決意
      旨參照）。
    (二)訊據被告丙○○固不否認於上揭時、地遭警捕獲，並扣得
      鐵剪一支之事實，但堅決否認有著手竊盜之犯行，辯稱：
      伊剛到現場，尚未著手竊盜即被警查獲等語。經查，證人
      即查獲員警丁○○於本院審理時結證稱：當天上午八點多
      民眾打電話到派出所報案，指稱該處有一台貨車，有二個
      嫌犯疑似在偷剪不銹鋼鐵網，伊即與同事駕駛警車趕赴現
      場，約三分鐘時間就抵達現場，當時看到被告往下坡離去
      ，經過伊盤查，被告才從褲子口袋拿出鐵剪，現場遭竊之
      不銹鋼圍籬鐵網都是整片、整塊，沒有剪到一半等語（見
      本院九十五年十月十一日審理筆錄），是依證人丁○○所
      述，伊趕赴現場時，固自被告穿著褲子口袋中起出扣案之
      鐵剪，然並未見被告丙○○或其共犯乙○○已著手於竊盜
      行為，核與被告所辯情節相符，足徵被告僅著手於刑法第
      三百二十一條第一項第三款之加重條件（即攜帶兇器至現
      場），然尚未著手竊盜，依前揭說明，尚難以竊盜之未遂
      犯論擬，僅為加重竊盜之預備行為，而刑法第三百二十一
      條加重竊盜罪並無處罰預備犯之規定，檢察官認被告此部
      分涉犯加重竊盜既遂罪，即有未合。此外，復查無其他積
      極證據，足認被告有檢察官所指此部分之犯行，本應為無
      罪之諭知，然檢察官既認此部分與前揭論罪科刑之加重竊
      盜罪部分，有連續犯裁判上之一罪關係，爰不另為無罪之
      諭知，附此敘明。
六、據上論斷，應依刑事訴訟法第二百七十三條之一第一項、第
    二百九十九條第一項前段，修正後刑法第二條第一項前段，
    刑法第三百二十一條第一項第三款，修正前刑法第二十八條
    、第三十八條第一項第二款條，判決如主文。
本案經檢察官郝中興到庭執行職務。
中    華    民    國    95    年    10    月    25    日
                    台灣桃園地方法院刑事第十一庭
                          法   官  何俏美
以上正本證明與原本無異。
如不服本判決，應於送達後10日內，向本院提出上訴狀。
                          書記官   陳淑瓊
中    華    民    國    95    年    10    月    25    日
附錄：本案論罪科刑法條全文
中華民國刑法第321條
犯竊盜罪而有左列情形之一者，處六月以上、五年以下有期徒刑
：
一  於夜間侵入住宅或有人居住之建築物、船艦或隱匿其內而犯
    之者。
二  毀越門扇、牆垣或其他安全設備而犯之者。
三  攜帶兇器而犯之者。
四  結夥三人以上而犯之者。
五  乘火災、水災或其他災害之際而犯之者。
六  在車站或埠頭而犯之者。
前項之未遂犯罰之。


司法院資訊處製作；財團法人民間司法改革基金會備份。
